【裁判字號】    98,台抗,858
【裁判日期】    981029
【裁判案由】    返還租賃物等
【裁判全文】
最高法院民事裁定              九十八年度台抗字第八五八號
抗  告  人  宏興育樂事業股份有限公司
法定代理人  甲○○
訴訟代理人  劉佳田律師
上列抗告人因與相對人交通部台中港務局間請求返還租賃物等事
件，對於中華民國九十八年七月二十三日台灣高等法院台中分院
裁定（九十八年度重上字第二二號），提起抗告，本院裁定如下
：
    主  文
原裁定廢棄。
    理  由
按民事訴訟法第一百三十八條所規定之寄存送達，限於不能依同
法第一百三十六條及第一百三十七條規定行送達者，始得為之。
設其送達之處所，雖原為應受送達人之住居所、事務所或營業所
，但實際上已變更者，則該原住居所、事務所或營業所，即非應
為送達之處所，自不得於對該原處所不能為送達後，逕予寄存送
達。如為寄存送達，仍應於應受送達人實際領取該訴訟文書時方
生送達之效力。本件抗告人就原法院裁定駁回其對第一審即台灣
台中地方法院（下稱台中地院）九十六年度重訴字第四○六號判
決（下稱第四○六號判決）之上訴，提起抗告，原法院裁定駁回
其抗告，無非以：相對人起訴請求抗告人返還租賃物等事件（下
稱系爭訴訟），經第四○六號判決抗告人敗訴，抗告人對之提起
上訴後，原法院已於九十八年二月五日以九十八年度抗字第六八
號裁定（下稱第六八號裁定）命其補繳重新核定之第二審裁判費
，並於同年二月二十三日以抗告人逾期未補繳為由，以九十八年
度重上字第二二號裁定駁回其上訴（下稱第二二號裁定）。抗告
人雖謂其未受合法送達云云，然抗告人於系爭訴訟程序期間，既
均以「台中市○○路○段八十四之一號二樓之二」住址（下稱系
爭處所）為其送達訴訟文書之處所，則其在原法院不能對該處所
為送達而於九十八年三月四日將系爭第二二號裁定寄存送達後之
同年六月二十五日，始對該裁定提起抗告，顯逾十日之抗告期間
，其抗告自非合法等詞，為其論據。惟查卷附之公司變更登記表
、戶籍謄本分別記載抗告人之公司事務所及其負責人（法定代理
人）甲○○之住所各為「台中市○○路○段九十之三號一樓」、
「金門縣烈嶼鄉林湖村湖下二六之一號」（下稱金門處所）（一
審卷四八頁、五一頁）。且抗告人及甲○○於系爭訴訟程序期間
之送達處所，除上開二處住址及系爭處所外，尚有「台中縣清水
鎮○○路三十之二號」（下稱清水鎮處所）。法院亦曾對該四處
所為送達（一審卷五五至五六頁、六○頁、六二頁、七一至七二
頁、一○九至一一二頁、一六五至一六八頁，原審卷第一宗八至
一○頁）。參諸第四○六號判決、第六八號裁定復均記載抗告人
之營業所為清水鎮處所暨甲○○之戶籍地及「居所」地分別為金
門及系爭處所等情，似見「系爭處所」僅為抗告人法定代理人之
「居所」，其餘三處所，如非為抗告人之公司事務所，即為其法
定代理人之法定住所或居所。依民事訴訟法第一百三十六條第一
項、第一百三十七條第一項規定，原應對該三處所先行送達或就
該四處所同時為送達，須俟均不能送達後，始得依同法第一百三
十八條規定為寄存送達。苟原法院未就該三處所先為送達無著後
，即為寄存送達，或以寄存方法送達系爭第二二號裁定予抗告人
前，倘抗告人實際上已自系爭處所遷移他處，能否猶謂就該裁定
之寄存送達為合法？抗告人主張：系爭處所為其法定代理人之妻
之住所，原法院未將系爭第二二號裁定送達於其在清水鎮之事務
所，即為寄存送達，於法不合等語，是否全然無據？均待釐清。
原法院未詳加調查寄存送達是否合法，逕認抗告人之抗告已逾法
定期間而裁定駁回其抗告，自有未洽。抗告意旨，指摘原裁定不
當，求予廢棄，非無理由。
據上論結，本件抗告為有理由。依民事訴訟法第四百九十二條，
裁定如主文。
中    華    民    國  九十八  年    十    月  二十九  日
                      最高法院民事第三庭
                          審判長法官  蘇  茂  秋
                                法官  陳  碧  玉
                                法官  王  仁  貴
                                法官  張  宗  權
                                法官  高  孟  焄
      本件正本證明與原本無異
                                      書  記  官
中    華    民    國  九十八  年   十一   月    十    日
                                                      K


司法院資訊處製作；財團法人民間司法改革基金會備份。
